【裁判字號】    98,易,222
【裁判日期】    981216
【裁判案由】    竊盜
【裁判全文】
臺灣臺東地方法院刑事判決               98年度易字第222號
公  訴  人  臺灣臺東地方法院檢察署檢察官
被      告  乙○○
            甲○○
上列被告因竊盜案件，經檢察官提起公訴（98年度偵字第786號）
，本院判決如下：
    主  文
乙○○共同攜帶兇器竊盜，累犯，罪，各處有期徒刑拾月。扣
案之黑色伸縮割檳榔刀壹把沒收。應執行有期徒刑貳年肆月。扣
案之黑色伸縮割檳榔刀壹把沒收。
甲○○共同攜帶兇器竊盜，罪，各處有期徒刑玖月。扣案之黑
色伸縮割檳榔刀壹把沒收。應執行有期徒刑貳年。扣案之黑色伸
縮割檳榔刀壹把沒收。
    犯罪事實
一、乙○○曾於民國94年間因竊盜案件，經臺灣臺中地方法院以
    94年度豐簡字第376號判決判處有期徒刑6月確定，而於94年
    7月12日易科罰金執行完畢，猶不知悔改，其與甲○○共同
    意圖為自己不法之所有，由乙○○駕駛登記名義人為江月英
    之車牌號碼3W-0860號自小貨車搭載甲○○，分別於附表所
    示之時、地，覓得如附表所示之各該檳榔園後，由乙○○攜
    帶其所有客觀上足供兇器使用之黑色伸縮割檳榔刀1把，接
    續以上開黑色伸縮割檳榔刀竊取如附表所示之檳榔，甲○○
    則負責搬運如附表所示之檳榔至上開自小貨車置放，得手後
    再搭乘乙○○駕駛之上開自小貨車離去。嗣於如附表編號3
    所示之時、地，經戊○○○察覺有異而攔阻報警處理，並當
    場扣得上開黑色伸縮割檳榔刀1把及如附表所示之檳榔等物
    （上開檳榔部分業經發還），始悉上情。
二、案經丙○○訴由臺東縣警察局大武分局報請臺灣臺東地方法
    院檢察署檢察官偵查起訴。
    理  由
一、證據能力部分：
（一）按被告之自白，非出於強暴、脅迫、利誘、詐欺、疲勞訊
      問、違法羈押或其他不正之方法，且與事實相符者，得為
      證據，刑事訴訟法第156條第1項定有明文。考其立法意旨
      ，被告之自白苟係出於自由意思，且與事實相符者，即有
      證據能力；反之，若係出於非法取供者，因其陳述非出於
      任意性，其所為之陳述當無證據能力。然所謂非任意性之
      自白，除其自白必須是以不正方法取得外，尤須該自白與
      不正方法間具有因果關係，始有上開證據排除法則之適用
      ，此觀同法第156條第1項規定：「被告之自白，非『出於
      』強暴……者，得為證據」即明。而上開因果關係之判斷
      ，除應依個案具體情節，詳細考察訊問者之實施不正方法
      之態樣、手段、參與實施之人數等及受訊問者之年齡、地
      位、品行、教育程度、健康狀況等情況外，更應深究不正
      方法與自白間之相關聯因素，如實施不正方法對受訊問者
      強制之程度、與自白在時間上是否接近、地點及實施之人
      是否相同、受訊問者自白態度是否自然、陳述是否流暢及
      其他相關情況，資以綜合研判，始臻符合事實（最高法院
      98年度臺上字第4627號判決可資參照）。查被告甲○○於
      98年4月30日警詢所為之自白，非出於強暴、脅迫、利誘
      、詐欺、疲勞訊問、違法羈押或其他不正之方法，而係出
      於其自由意志所為等情，業經被告甲○○供明在卷，復經
      本院勘驗該次警詢錄音，供被告甲○○辨識之結果，確係
      被告甲○○本人之聲音，勘驗結果為：「警員於開始詢問
      前，依刑事訴訟法第95條規定，就被告所涉嫌之罪名，得
      行使緘默、選任辯護人、請求調查有利證據等權利事項，
      均詳為告知，筆錄製作過程均採一問一答形式，且就被告
      乙○○、甲○○涉犯本件案情之詢問，被告甲○○答詢過
      程咬字清晰，表達能力完整，語氣平順自然，並在問題後
      即刻回答，由此問答過程可知其神智清楚，錄音均連續，
      並無以強暴、脅迫、利誘、詐欺、違法羈押或其他不正方
      式進行詢問，被告顯無不能依其自由意志任意陳述之情形
      ，並逐字製作該次警詢內容譯文。」，此有本院98年12月
      2日勘驗筆錄附卷可稽（見本院卷第102頁至第104頁背面
      ）。而上開勘驗結果製作之警詢筆錄內容譯文，經核與上
      開警詢筆錄亦相互吻合，並無刑事訴訟法第100條之1第2
      項所謂筆錄內所載之被告陳述與錄音之內容不符，而不得
      作為證據之情形。此外，復查無其他依法不得訊問等情形
      ，且被告甲○○對該自白之任意性未提出其他異議或為刑
      求抗辯，依刑事訴訟法第156條第1項及第158條之2規定，
      該任意性之自白，苟確與事實相符者，自得作為本案之實
      質證據。
（二）按被告以外之人於審判外之言詞或書面陳述，除法律有規
      定者外，不得作為證據，刑事訴訟法第159條第1項定有明
      文。經查：
    1.按被告以外之人於審判外之陳述，雖不符同法第159條之1
      至第159條之4之規定，而經當事人於審判程序同意作為證
      據，法院審酌該言詞陳述或書面陳述作成時之情況，認為
      適當者，亦得為證據；又當事人、代理人或辯護人於法院
      調查證據時，知有第159條第1項不得為證據之情形，而未
      於言詞辯論終結前聲明異議者，視為有前項之同意，刑事
      訴訟法第159條之5定有明文。經查，本判決下列所引用之
      各該被告以外之人所為審判外之陳述以及其他書面陳述，
      雖屬傳聞證據，惟當事人於本院準備程序及審判期日中均
      表示無意見而不予爭執，且迄至言詞辯論終結前亦未再聲
      明異議，本院審酌上開證據資料製作時之情況，尚無違法
      不當之瑕疵，亦認為以之作為證據應屬適當，依刑事訴訟
      法第159條之5規定，認上揭證據資料均有證據能力。
    2.次按被告以外之人於偵查中向檢察官所為之陳述，除顯有
      不可信之情況者外，得為證據，刑事訴訟法第159條之1第
      2項定有明文。經查，證人即告訴人丙○○、被害人戊○○○、目擊證人丁○○於98年7月16日偵查中向檢察官所
      為之證言（見偵卷第30至32、36至37、41至42頁），均係
      依法具結後所為之陳述，並於訊畢交付閱覽而經其等簽名
      ，且依筆錄之記載並無不能自由陳述或其他非法、不當之
      取證情形，嗣於本院審理中亦經傳訊到庭，而給予被告二
      人進行詰問之機會，況被告二人於本院準備及審理程序中
      亦不爭執其證據能力，觀諸被告二人亦未具體指明上開證
      言有何顯不可信之情況，是依刑事訴訟法第159條之1第2
      項之規定，應認均有證據能力。
    3.復按刑事審判上之共同被告，係為訴訟經濟等原因，由檢
      察官或自訴人合併或追加起訴，或由法院合併審判所形成
      ，其間各別被告及犯罪事實仍獨立存在。故共同被告對其
      他共同被告之案件而言，本質上屬於證人，此項得為證據
      之共同被告於審判外所為之陳述，倘被告於審判中未捨棄
      其詰問權，因其先前之陳述未經被告詰問，應認屬於未經
      合法調查之證據，並非無證據能力，而禁止證據之使用。
      此項詰問權之欠缺，非不得於審判中由被告行使以補正，
      而完足為經合法調查之證據（最高法院96年度臺上字第
      3923號判決可資參照）。查被告二人於警詢及偵查中所為
      涉及其餘共同被告有無本案犯罪事實之重要關係之親身知
      覺、體驗所為之供述，就此部分之供述均係居於證人之地
      位，惟共同被告乙○○及甲○○業於本院審判期日經依法
      告知拒絕證言等權利後具結為證，並經檢察官、被告二人
      交互詰問檢視其等證詞，揆諸上開最高法院判決意旨，被
      告乙○○及甲○○於警詢及偵查中就其餘共同被告犯罪之
      供述，已取得作為證據之資格，是其等供述內容與審判中
      相符部分自應有證據能力；至其等供述內容與審判中不符
      之部分，經本院斟酌上開警詢筆錄製作時間與本件案發時
      間相距較近，記憶應較本院審理時清晰，且顯然較無外力
      干擾或介入而為陳述，復無證據可認其等於警詢及偵查中
      所為之陳述係公務員違背法定程序所取得，自堪認上開所
      為之供述具有可信性之特別情況，且為證明犯罪事實存否
      之必要事項，觀諸被告二人迄今亦未能具體指明上開證言
      有何顯不可信之情況，應認均有證據能力。
    4.至卷附之現場照片14張、監視錄影畫面翻拍照片4張及錄
      影光碟畫面翻拍照片11張（見警卷第37至45頁、本院卷第
      91至96頁），均係以科學方法之方式拍攝記錄所留存之現
      場影像，固具文書證據之外觀，但實際上仍非屬供述證據
      ，而為調查犯罪所得之證物，應無傳聞法則之適用，而上
      開現場照片均係於查獲後所拍攝，且與本件訴訟上之待證
      事實具有相當之關聯性，復經本院依法定調查證據程序提
      示被告甲○○、乙○○辨識無訛，均具證據能力。
二、訊據被告乙○○、甲○○固不否認曾於上揭時、地為警查獲
    之檳榔分別為告訴人丙○○、被害人辛○、戊○○○所有之
    事實，然被告乙○○矢口否認有何公訴意旨所稱之加重竊盜
    犯行，辯稱：其並未於如附表編號1、3所示之時間，在如附
    表編號1、3所示之檳榔園內竊取檳榔，縱然其曾於如附表編
    號2所示之時、地割取檳榔，亦係受僱於被告甲○○，負責
    駕駛上開自小貨車搭載被告甲○○，並提供上開黑色伸縮割
    檳榔刀，幫忙割取被告甲○○向友人所承包之檳榔，並無不
    法所有之意圖云云；而被告甲○○則辯稱：其與被告乙○○
    就如附表編號1至3所示之各次竊盜犯行均無犯意聯絡云云。
    惟查：
（一）被告乙○○與甲○○共同意圖為自己不法之所有，由被告
      乙○○負責駕駛車牌號碼3W-0860號自小貨車，分別於附
      表所示之時、地，前往如附表所示之各該檳榔園，由被告
      乙○○攜帶其所有客觀上足供兇器使用之黑色伸縮割檳榔
      刀1把，接續以上開黑色伸縮割檳榔刀竊取如附表所示之
      檳榔，被告甲○○僅係負責搬運所竊割之檳榔至上開自小
      貨車置放等情，業據被告甲○○於警詢中坦白承認（見警
      卷第14、17、19頁），核與證人即告訴人丙○○、被害人
      辛○、戊○○○、目擊證人丁○○分別於警詢及偵查中所
      指訴如附表所示檳榔園之遭竊情節相符（見警卷第20至33
      頁、偵卷第30至32、36至37、41至42頁、本院卷第49至55
      、70至71頁）。此外，並有車牌號碼3W-0860號車籍查詢
      基本資料詳細畫面、刑案現場測繪圖、告訴人丙○○、被
      害人辛○、戊○○○所立具之贓物認領保管單、臺東縣太
      麻里鄉地政事務所土地複丈成果圖、車牌號碼3W-0860號
      自小貨車保管條、臺灣臺東地方法院檢察署扣押物品清單
      各1紙、現場照片14張及監視錄影畫面翻拍照片4張等件在
      卷可稽（見警卷第35至54頁、偵卷第15頁），復有扣案之
      上開黑色伸縮割檳榔刀1把可資佐證。嗣被告甲○○雖翻
      異上揭情詞，先於本院98年9月24日準備程序辯稱：其未
      曾於警詢中坦承上開情事云云（見本院卷第25頁至第25頁
      背面）；嗣經本院於98年12月2日審理中勘驗上開警詢錄
      音，復改稱：其於警詢中之自白因係出於緊張迎合答詢所
      為之陳述，且與事實不符云云（見本院卷第101頁背面）
      ，然被告甲○○前後辯詞顯有重大之歧異，已難遽信。而
      經本院勘驗被告甲○○該次警詢錄音，供被告甲○○辨識
      之結果，確係被告甲○○本人之聲音，被告甲○○上開警
      詢筆錄係採一問一答形式，且就被告乙○○、甲○○涉犯
      本件案情之詢問，被告甲○○答詢過程咬字清晰，表達能
      力完整，語氣平順自然，並在問題後即刻回答，由此問答
      過程可知其神智清楚，錄音均連續，並無以強暴、脅迫、
      利誘、詐欺、違法羈押或其他不正方式進行詢問，被告顯
      無不能依其自由意志任意陳述之情形，已如上述，復經被
      告核對該錄音內容之結果，認與警詢筆錄內容譯文之記載
      相符；而依上開譯文所載內容，被告甲○○清楚陳稱其係
      以每日薪資1,000元之代價受僱於被告乙○○，前往如附
      表所示之檳榔園，將被告乙○○所竊取如附表所示之檳榔
      搬運至上車等語，並未提及由其以每日薪資3,500元之代
      價僱用被告乙○○前往如附表編號2所示檳榔園採割檳榔
      之事，且就行竊次數亦語帶保留，參諸被告甲○○係身心
      健全之成年人，而被告乙○○先前亦多次提供被告甲○○
      工作機會，被告二人交情匪淺等情，亦經被告乙○○、甲○○供明在卷，是苟非實情，被告甲○○當無先於警詢中
      陳述而自陷於不利之地位後，復甘冒偽證追訴之風險而設
      詞誣攀被告乙○○之理；況被告甲○○於警詢中所為之上
      開陳述，距事實發生之時較近，記憶當更為清晰，且較少
      權衡利害得失、受他人干預或相互勾串供詞，比之事後翻
      異之言，理應更為可採。再經本院於98年12月2日審理中
      當庭勘驗錄影光碟結果，其內容略以：「一、M2U00093檔
      案：(1)第14秒畫面，於98年4月30日中午12時許，警方隨
      同被告甲○○前往如附表編號2所示地點，地面雜草叢生
      。(2)1分5秒、1分29秒畫面，被告甲○○指認割取檳榔之
      範圍。(3)1分57秒，被告甲○○表示其與被告乙○○共同
      前往該處，由被告乙○○負責開車與割檳榔。(4)被告甲○○於指認現場指認時，身體未遭拘束，指認過程語氣平順
      自然。二、M2U00094檔案：(1)第7、13、23、50秒畫面，
      於98年4月30日下午1時許，警方隨同被告甲○○前往如附
      表編號3所示地點指認割取檳榔之範圍，地面雜草叢生。
      (2)1分12秒，被告甲○○表示其與被告乙○○共同前往該
      處，由被告乙○○負責割檳榔。(3)1分47秒，被告甲○○
      指認割取檳榔之範圍。(4)1分49秒、2分4秒、3分15秒畫面
      ，被告甲○○指認之檳榔樹割面平整。(5)被告甲○○於指
      認現場指認時，身體未遭拘束，指認過程語氣平順自然。
      」，亦有勘驗筆錄、錄影光碟畫面翻拍照片11張存卷可參
      （見本院卷第91至96、101 至102頁）。而依證人丙○○
      、辛○、戊○○○、丁○○上開證言觀之，其等均明確具
      結證稱：如附表所示為警查獲之檳榔樹枝之刀口痕跡整齊
      ，檳榔品質良好，且在如附表所示檳榔園之地面上，亦未
      見因手法不純熟之失誤而掉落之檳榔等語（見本院卷第51
      頁、第52頁背面、第54頁背面、第71頁）。另證人戊○○○本院98年10月21日審理中亦具結陳稱：其於報警處理後
      ，曾在現場觀察如附表所示遭竊檳榔之樹枝切面所呈現之
      採割手法均相當俐落等語（見本院卷第54頁背面至第55
      頁）。證人丙○○、辛○、戊○○○、丁○○上開證言亦
      核與本院上開勘驗結果相符，徵諸被告甲○○於偵審中均
      自承其割取檳榔之技巧不熟練等情，足認被告甲○○於警
      詢中供稱被告乙○○係負責採割如附表所示之檳榔，其僅
      負責將如附表所示之檳榔搬運上車乙情，較屬可採。至被
      告乙○○雖矢口否認有何加重竊盜之犯行，並經證人即共
      同被告甲○○翻異上揭情詞而附和被告乙○○上開辯詞，
      然被告乙○○坦承駕車搭載被告甲○○同往行竊地點，並
      於被告甲○○竊得如附表所示之檳榔後，駕車搭載被告甲○○離去，已可疑被告乙○○有參與被告甲○○行竊行為
      之客觀事實，再依被告乙○○與甲○○平日之關係、如附
      表所示檳榔園所處之地勢位置、環境、行竊時間、檳榔樹
      枝切口所呈現之採割手法等情觀之（均詳如下述），被告
      乙○○所稱之不在場情形或欠缺犯罪之主觀犯意，要與卷
      附客觀證據所顯示之事實不合，被告乙○○所辯無非事後
      飾卸之詞，當無可採。
（二）證人丙○○就如附表編號1所示之檳榔園失竊經過於本院
      98年10月21日審理中具結證述：其與友人丁○○等人共同
      於98年4月28日下午3時許，在其所承包之如附表編號1所
      示之檳榔園內，發現有人竊取其所有之檳榔並堆置於路旁
      ，其等隨即將該檳榔全部搬運至車上。復於同日下午5時
      30 分許，在下山途中與被告甲○○會車，然因車上載運
      很多檳榔，僅得記下車牌號碼，先行下山放置檳榔，即於
      同日晚上9時30分許再次上山，發現上開貨車載運滿滿的
      檳榔直衝下山揚長而去等語（見本院卷第49頁背面至第50
      頁）。核與證人丁○○於本院98年11月18日審理中具結供
      稱：其與友人丙○○等人共同於98年4月28日下午1時許，
      前往如附表編號1所示之檳榔園採割檳榔，在採割結束即
      將下山之際，發現有人竊取丙○○所有之檳榔約2至3萬顆
      並堆置於路旁，其等隨即將該檳榔搬運上車，然因遭竊之
      檳榔數量非微，直至同日下午4、5時許始搬運完成，其等
      在下山途中曾與被告甲○○會車，其等先行下山放置檳榔
      後，即於同日晚上9時許再次上山，發現上開貨車藏在如
      附表編號1所示檳榔園之叉路旁，直衝下山揚長而去等語
      相符。徵諸被告甲○○於本院審理中亦自承其於98年4月
      28日下午3、4時許，即自證人庚○○所經營之富之山溫泉
      民宿出發，前往如附表編號1所示之檳榔園，並與告訴人
      丙○○等人會車等語，足認告訴人丙○○所有之檳榔之失
      竊時點係自98年4月28日下午5時30分至同日晚上9時30分
      止之某時許。又證人丙○○就如附表編號1所示檳榔園附
      近之道路情形於本院98年10月21日審理中具結陳明：如果
      兼具檳榔園集中，且採割檳榔之人技巧純熟之雙重要件下
      ，在白天至少需花費4小時始能割取如附表編號1所示失竊
      之113弓檳榔；如為晚上，至少要2人合作才有可能，因為
      晚上光線不足，難以分辨檳榔品質之好壞，且上開檳榔園
      之地面雜草叢生，如無他人協助，縱然得以割取檳榔，亦
      無法順利將所割取之檳榔搬運上車等語。核與證人丁○○
      於本院審理中具結供述：如附表編號1所示檳榔園之地面
      雜草很長，如將割取之檳榔直接放置於地面，無法於事後
      找到割取之檳榔，因此，須由一人負責採割檳榔，一人負
      責搬運，始得順利採割等語相符。本院審酌如附表編號1
      所示檳榔園所處之環境偏僻且雜草叢生，且依當時夜間無
      照明之環境，當次竊盜之時間不長，然竊取之檳榔數量非
      微等情，當無法以一人之力在能見度非佳之情況下，於短
      時間內獨自割取與搬運如附表編號1所示之檳榔，行竊得
      手逃逸，足見被告乙○○、甲○○所稱僅有被告甲○○前
      往如附表編號1所示之檳榔園竊取檳榔乙情，委不足採信
      。又觀諸扣案之黑色伸縮割檳榔刀，刀柄全長170公分，
      刀柄內伸縮部分有7節，每節長度不同，總長度10米；刀
      刃部分46公分，屬金屬材質，質地堅硬、刀鋒銳利等情，
      業經本院於98年11月18日審理中當庭勘驗無訛，製有勘驗
      筆錄1份在卷可稽（見本院卷第73頁），是苟非平日即以
      採割檳榔為業且技巧純熟之人，要難熟練地使用上開黑色
      伸縮割檳榔刀；另如附表編號1所示之失竊檳榔樹枝切口
      所呈現之採割手法熟練，顯係行家所為等情，已如上述，
      是依如附表編號1所示檳榔樹枝切口所呈現之採割手法及
      上開黑色伸縮割檳榔刀操作不易等情觀之，被告甲○○於
      本院審理中尚且陳稱其係因割取檳榔之技巧不熟練，而僱
      用被告乙○○割取檳榔，且並未找他人幫忙採割檳榔等情
      （見本院卷第45頁、第46頁背面至第48頁、第74頁），足
      見被告乙○○係負責採割如附表編號1所示之檳榔，被告
      甲○○僅負責將如附表編號1所示之檳榔搬運上車等情無
      訛。
（三）又被告乙○○曾於如附表編號2所示之時、地割取檳榔，
      並由被告甲○○將如附表編號2所示之檳榔搬運上車等情
      ，均為被告乙○○、甲○○所不否認，又被告乙○○先採
      割如附表編號1所示之檳榔，復由被告甲○○將如附表編
      號1所示之檳榔搬運上車乙節，已如上述，而被告乙○○
      、甲○○係利用傍晚即將入夜之後無人看管如附表編號1
      所示檳榔園之際，始進入上開檳榔園內割取檳榔，衡諸常
      情，茍被告乙○○、甲○○就如附表編號1所示檳榔確有
      合法正當之採收權利，大可於日間視線較佳之情況下進行
      採收，豈有於傍晚即將入夜之時進行採收之理；而被告乙○○、甲○○聽聞證人丙○○、丁○○等人駕車上山查看
      之聲響，先行藏匿於如附表編號1所示檳榔園之叉路旁，
      俟證人丙○○、丁○○等人駕車上山之際，抓準時機直衝
      下山揚長而去等情，亦據證人丙○○、丁○○證述綦詳，
      足見被告乙○○、甲○○係自始基於不法所有之意圖，至
      為明確。
（四）另證人戊○○○見被告乙○○、甲○○二人駕車至其所有
      之檳榔園區，行徑可疑而上前盤問，因道路狹小且經證人
      戊○○○阻擋去路，被告乙○○隨即答稱車上所有檳榔均
      係由其向他人所承包，且駕車上山之目的僅係詢問有無他
      人有意出售檳榔云云，亦未向證人戊○○○告以上開檳榔
      為被告甲○○向他人所承包等情，業經證人戊○○○於本
      院98年10月21日審理中結證明確（見本院卷第54頁至第54
      頁背面），參以證人戊○○○與被告乙○○、甲○○間素
      不相識，亦無怨隙，苟非實情，當無甘冒偽證追訴之風險
      而設詞誣攀被告乙○○、甲○○之理，是證人戊○○○於
      本院審理中所為之上開證言應可採信。倘被告乙○○與被
      告甲○○間就上開竊盜犯行並無犯意之聯絡，且由被告甲○○僱用被告乙○○採割檳榔，衡諸常情，當證人戊○○○上前盤問被告乙○○、甲○○二人之際，理應由被告甲○○出面向證人戊○○○表明車上檳榔均係由其向他人所
      承包，當無由被告乙○○出面向被害人戊○○○表明上開
      檳榔均係由其向他人所承包採割之理。又證人戊○○○就
      如附表編號3所示檳榔園附近之道路情形於本院同日審理
      中證稱：如附表編號3所示檳榔園地處偏僻，位於狹小私
      人道路之末端，顯與一般聯絡道路有間，且該處並無他人
      所有之檳榔園等語（見本院卷第53、54頁），復有刑案現
      場測繪圖、如附表編號3所示檳榔園四周環境之現場照片4
      張等件在卷可憑（見警卷第36至38頁），衡諸常情，被告
      乙○○、甲○○苟非刻意至該處行竊，豈有特意前往人煙
      罕至且位置偏僻之如附表編號3所示檳榔園之可能。是被
      告乙○○無端於98年4月29日下午1時許，與被告甲○○刻
      意駕車前往如附表編號3所示之檳榔園，足認其等係至該
      處共同竊取如附表編號3所示之檳榔無疑。
（五）至被告乙○○、甲○○雖以上揭情詞置辯，惟查：
    1.被告乙○○所稱其於如附表編號1所示之時間，並未前往
      如附表編號1所示之檳榔園，而係在證人庚○○所經營之
      富之山溫泉民宿休息乙節，雖經證人即共同被告甲○○於
      本院98年11月18日審理中到庭附和其詞，證稱：其於98年
      4月28日下午3、4時許，自行駕車外出，獨自一人於如附
      表編號1所示之時地竊取檳榔，直至同日晚上8、9時許，
      始返回上開民宿休息，被告乙○○均在上開民宿內休息云
      云；另經證人即富之山溫泉民宿老闆庚○○於本院98 年
      11月18日審理中具結證稱：被告乙○○、甲○○於98 年4
      月28日下午2時許即前往其所經營之上開民宿投宿，其自
      同日下午4時起至同日下午6、7時止與被告乙○○在上開
      民宿內聊天等語（見本院卷第43頁至第43頁背面），然證
      人庚○○於本院同日審理中亦證稱：其於同日下午7時許
      ，即聽聞被告乙○○表示因被告甲○○竊取檳榔被人發現
      ，要出門尋找被告甲○○，亦未與被告甲○○再次回到上
      開民宿等語明確（見本院卷第43至44頁），足見被告乙○○於同日下午2時許始前往上開民宿投宿，且至遲於同日
      下午7時許即已離開上開民宿，然被告乙○○、甲○○對
      當日二人之行蹤，始終未能為合理之交代，是被告乙○○
      所稱其並未於如附表編號1所示之時間，前往如附表編號1
      所示之檳榔園乙節之真實性，實有疑問；另被告甲○○於
      同日審理中，經本院質以其如何於如附表編號1所示之時
      、地獨自竊取檳榔乙事表編號1所示之時、地竊取檳榔云
      云（見本院卷第48頁背面），然如欲在夜間無照明且雜草
      叢生之檳榔園內割取檳榔，應有足夠之照明設備可供使用
      ，然如附表編號1所示檳榔園地面雜草蔓生，且現場亦無
      設置充足之光線可供照明使用等情，業經證人丙○○證述
      在卷（見本院卷第50頁背面），是果如被告甲○○所稱當
      天係有意獨自前往如附表編號1所示之檳榔園行竊，核與
      一般人若明知係於光線不充足之情況下前往竊取檳榔，當
      事先備妥光線充足之手持式探照手電筒之常情有悖。且依
      證人丙○○、丁○○於本院同日審理中之證言觀之，如附
      表編號1所示之遭竊檳榔，不僅樹枝之刀口痕跡整齊，且
      係經特意挑選品質良好之檳榔下手，亦未見因手法不純熟
      之失誤而掉落之檳榔等語（見本院卷第51、71頁），是果
      如被告甲○○所言僅以簡單之頭燈照明，何以在能見度非
      佳之情況下，其仍可清楚分辨檳榔品質之好壞？徵諸被告
      甲○○既稱其割取檳榔之技巧不熟練等情，當無僱用被告
      乙○○同行割取檳榔而被告乙○○僅須在上開民宿內休息
      之理，顯見被告乙○○、甲○○上開所辯，均不足採信。
    2.又被告甲○○自承其經濟困窘，若無工作，可以拜託被告
      乙○○僱用其為臨時工，在被告乙○○所有之檳榔園幫忙
      等語，亦為被告乙○○所不否認，則被告甲○○既係受被
      告乙○○僱用之臨時工之身分，其是否有能力包買他人之
      檳榔園？足見被告乙○○、甲○○所稱被告乙○○受僱於
      被告甲○○前往如附表編號2所示之檳榔園割取檳榔乙節
      之真實性，實有疑問。
    3.另被告乙○○所稱：當時係被告甲○○提議至如附表編號
      3所示之地點詢問他人是否有意出售檳榔；其於如附表編
      號3所示之時間，並未前往如附表編號3所示檳榔園竊取檳
      榔，而係在該處山上之停機坪休息，且其遭證人戊○○○
      攔阻之際，正因其認為甲○○就如附表所示之檳榔確有合
      法正當之採收權利，始揚言如證人戊○○○有所懷疑，當
      可報警處理，況如其有意行竊，應刻意隱匿其行蹤，豈敢
      光明正大地駕駛登記名義人為其母所有之上開自小貨車云
      云，雖經證人即共同被告甲○○於本院98年11月18日審理
      中到庭附和其詞，然如附表編號3所示檳榔園地處偏僻，
      位於狹小私人道路之末端，顯與一般聯絡道路有間等情，
      已如上述，是果如被告乙○○、甲○○所稱當天係由被告
      甲○○提議至如附表編號3所示之地點詢問他人是否有意
      出售檳榔，何須特意前往人煙罕至且位置偏僻之如附表編
      號3所示之檳榔園，則被告甲○○如何向人詢問有無檳榔
      出售，已非無疑；又果如被告乙○○所言係有意在駕車返
      回嘉義前稍事休息，何以須特意驅車前往位置偏僻且崎嶇
      難行之如附表編號3所示檳榔園內休息，再由被告甲○○
      獨自一人折返下山詢問有無他人栽植之檳榔有意出售，是
      被告乙○○、甲○○之上開行徑，顯已啟人疑竇。另被告
      甲○○經本院質以其陳述不合理處即何以在其所稱僅有一
      人前往竊取檳榔之情況下所竊取之檳榔數目大於如附表編
      號2所示之其與被告乙○○共同前往割取與搬運檳榔所竊
      取之檳榔數目乙節，被告甲○○以拒絕審判回應之情狀觀
      之，復徵諸被告甲○○既稱其割取檳榔之技巧不熟練等情
      ，當無僱用被告乙○○同行割取檳榔而被告乙○○僅須在
      上開停機坪休息之理。況被告乙○○於遭證人戊○○○上
      前盤問之際，所為上開言詞內容已有不合理處，業如上述
      ，益徵被告乙○○顯係自覺上開竊盜犯行遭當場查獲而有
      意脫身之自然反應；另上開自小貨車為其行竊工具，豈可
      反推為被告乙○○光明正大、欠缺違法認識之表現，顯見
      被告乙○○、甲○○上開所辯，委不足採。
（六）綜上各節勾稽以觀，被告乙○○與甲○○共同意圖為自己
      不法之所有，由被告乙○○負責採割如附表所示之檳榔，
      被告甲○○僅負責將如附表所示之檳榔搬運上車等情，至
      為灼然。被告乙○○、甲○○上開所辯，均屬臨訟卸責之
      詞，不足採信。本件事證明確，被告二人犯行均堪認定，
      應依法論科。
三、按刑法第321條第1項第3款之攜帶兇器竊盜罪，係以行為人
    攜帶兇器竊盜為其加重條件，此所謂兇器，其種類並無限制
    ，凡客觀上足對人之生命、身體、安全構成威脅，具有危險
    性之兇器均屬之，且祇須行竊時攜帶此種具有危險性之兇器
    為已足，並不以攜帶之初有行兇之意圖為必要（最高法院79
    年臺上字第5253號判例可資參照）。查被告乙○○、甲○○
    於行竊時所攜帶之黑色伸縮割檳榔刀1把，刀柄全長170公分
    ，刀柄內伸縮部分有7節，每節長度不同，總長度10米，刀
    柄材質屬碳纖維；刀刃部分46公分，屬金屬材質，質地堅硬
    、刀鋒銳利等情，業經本院於98年11月18日審理中當庭勘驗
    無訛，製有勘驗筆錄1份在卷可稽（見本院卷第73頁），且
    係其等持以採割檳榔所用之物，業經被告二人供明在卷，於
    客觀上自足以對人之生命、身體、安全構成威脅，而為兇器
    之一種，核其等所為，均係犯刑法第321條第1項第3款之攜
    帶兇器竊盜罪。又被告乙○○、甲○○間就上開加重竊盜犯
    行，有犯意聯絡及行為分擔，應論以共同正犯。又其等分別
    於如附表所示之時地先後竊取檳榔之行為，均係於密切接近
    之時、地實行，侵害同一被害人之法益，各行為之獨立性極
    為薄弱，且係出於同一意圖為自己不法所有之目的，依一般
    社會健全觀念，在時間差距上，顯難強予分開，應視為數個
    舉動之接續施行，合為包括之一行為予以評價，為接續犯，
    應論以一罪。又其等所犯上開三罪間，犯意各別，行為互殊
    ，應予分論併罰。另被告乙○○有如犯罪事實欄所載之論罪
    科刑及執行情形，有臺灣高等法院被告前案紀錄表附卷可參
    ，其前曾受有期徒刑之執行完畢，於5年以內故意再犯本件
    最重本刑為有期徒刑以上之罪，為累犯，應依刑法第47條第
    1項之規定加重其刑。爰審酌被告乙○○前因竊取檳榔之加
    重竊盜案件，經臺灣臺中地方法院以94年度豐簡字第376號
    判決判處有期徒刑6月確定，而於94 年7月12日易科罰金執
    行完畢在案，此有臺灣高等法院被告前案紀錄表附卷可參，
    然其經該院論罪科刑確定後，竟於本次再犯同一罪質之加重
    竊盜案件，顯見被告乙○○仍未從前例中記取教訓；又被告
    二人均正值壯年，竟不思正途獲取財物，僅因一時貪念，即
    以上開方式竊取他人辛苦栽植之檳榔，全然無視該等農作物
    皆係農民花費時日、灌注心力之血汗耕耘所得，使農民之辛
    勤栽植成果，一夕化為烏有，嚴重影響農民生計，進而肇致
    農村人心惶惶，耗費人力、物力加強巡邏、守衛，間接影響
    農業生產力及工作效能，嚴重破壞社會經濟秩序及他人生命
    、身體、財產安全，顯已構成相當之威脅與危害，且犯罪避
    重就輕態度不佳，迄今亦未能與告訴人等達成和解，惟念及
    其等所竊得之財物均已由警發還告訴人丙○○、被害人辛○
    、戊○○○領回，此有上揭贓物認領保管單可參，兼衡酌被
    告乙○○本係從事檳榔栽植之工作，業經被告乙○○供明在
    卷，當應體會栽植檳榔之不易，其等所扮演之角色及工作分
    配輕重有別、品行、犯罪動機、目的、手段、次數非微、被
    告甲○○生活狀況不佳、智識程度、犯罪所得之利益及所生
    之損害等一切情狀，分別量處如主文所示之刑。
四、按沒收為從刑之一種，依主從不可分之原則，應附隨緊接於
    主刑之下而同時宣告；又共同正犯因相互間利用他人之行為
    ，以遂行其犯意之實現，本於責任共同之原則，有關沒收部
    分，對於共犯間供犯罪所用之物，自均應為沒收之諭知（最
    高法院91年度臺上字第5583號判決可資參照）。查扣案之黑
    色伸縮割檳榔刀1把，係共犯即被告乙○○所有供犯攜帶兇
    器竊盜罪所用之物，業經其等供明在卷（見本院卷第72頁）
    ，爰依刑法第38條第1項第2款之規定宣告沒收。
據上論斷，應依刑事訴訟法第299條第1項前段，刑法第28條、第
321條第1項第3款、第47條第1項、第51條第5款、第38條第1項第
2款，判決如主文。
本案經檢察官己○○到庭執行職務。
中    華    民    國    98    年    12    月    16    日
                  刑事第三庭  審判長法  官  陳弘能
                                    法  官  陳鈺雯
                                    法  官  彭凱璐
以上正本證明與原本無異。
如不服本判決應於收受送達後10日內向本院提出上訴書狀，並應
敘述具體理由；其未敘述上訴理由者，應於上訴期間屆滿後20日
內向本院補提理由書（均須按他造當事人之人數附繕本）。「切
勿逕送上級法院」。告訴人或被害人對於本判決如有不服，請書
具不服之理由狀，請求檢察官上訴者，其上訴期間之計算係以檢
察官收受判決正本之日期為準。
                                    書記官  陳憶萱
中    華    民    國    98    年    12    月    16    日
附錄論罪科刑法條
中華民國刑法第321條
犯竊盜罪而有左列情形之一者，處6月以上、5年以下有期徒刑：
一、於夜間侵入住宅或有人居住之建築物、船艦或隱匿其內而犯
    之者。
二、毀越門扇、牆垣或其他安全設備而犯之者。
三、攜帶兇器而犯之者。
四、結夥三人以上而犯之者。
五、乘火災、水災或其他災害之際而犯之者。
六、在車站或埠頭而犯之者。
前項之未遂犯罰之。
 附表
┌──┬─────────┬──────────┬────────────┐
│編號│犯罪時間（民國）  │犯罪地點            │被害人及所竊取之財物    │
├──┼─────────┼──────────┼────────────┤
│1   │98年4月28日下午5時│臺東縣金峰鄉壢坵村壢│丙○○所有之檳榔113弓   │
│    │30分起至同日晚上9 │坵段74地號檳榔園    │（價值約新臺幣【下同】  │
│    │時30分止之某時許  │                    │25,000元）              │
├──┼─────────┼──────────┼────────────┤
│2   │98年4月29日上午8時│臺東縣金峰鄉賓茂村賓│辛○所有之檳榔52弓      │
│    │                  │茂段39、68地號檳榔園│                        │
├──┼─────────┼──────────┼────────────┤
│3   │98年4月29日下午1時│臺東縣大武鄉大竹村大│戊○○○所有之檳榔147弓 │
│    │                  │竹段749-2地號檳榔園 │（價值約45,000元）      │
└──┴─────────┴──────────┴────────────┘


司法院資訊處製作；財團法人民間司法改革基金會備份。
